【裁判字號】    97,易,2651
【裁判日期】    980203
【裁判案由】    竊盜等
【裁判全文】
臺灣板橋地方法院刑事判決              97年度易字第2651號
公  訴  人  臺灣板橋地方法院檢察署檢察官
被      告  丁○○
                    （現在臺灣新店戒治所強制戒治中）
被      告  壬○○
                    （現在臺灣新店戒治所強制戒治中）
上列被告因竊盜案件，經檢察官提起公訴（97年度偵字第17599
號），被告丁○○於本院準備程序進行中就起訴為有罪之陳述，
經告知被告丁○○簡式審判程序之旨，並聽取當事人之意見後，
經本院合議庭裁定由受命法官獨任進行簡式審判程序；被告壬○○否認犯罪，惟本案為刑事訴訟法第376 條第2 款之案件，經本
院合議庭裁定由受命法官獨任進行審判程序，本院判決如下：
    主      文
丁○○犯如附表一編號一至四、編號六、七所示之罪，各處如附
表一編號一至四、編號六、七所示之刑。如附表一編號一、四所
示之物沒收。附表一編號一至四之罪應執行有期徒刑壹年貳月。
如附表一編號一、四所示之物沒收。
丁○○被訴無故侵入臺北縣新莊市○○街372 巷4 之3 號住宅部
分公訴不受理。
壬○○犯如附表一編號四、五、七所示之罪，各處如附表一編號
四、五、七所示之刑。如附表一編號四所示之物沒收。應執行有
期徒刑玖月。如附表一編號四所示之物沒收。
壬○○被訴收受贓物部分無罪。
    事      實
一、丁○○、壬○○分別基於意圖為自己不法所有之犯意，或基
    於意圖為自己不法所有之犯意聯絡，於附表1 編號1 至5 所
    示之時間、地點，以附表1 編號1 至5 所示之手法，竊取附
    表1 編號1 至5 所示之財物。而丁○○於警方未發覺其所犯
    附表1 編號2 、3 所示竊盜犯行前，主動向查獲之臺北縣政
    府警察局新莊分局光華派出所警員供述其上開犯行，自首並
    接受裁判。
二、丁○○於附表附表1 編號6 所示之時間、地點，拾獲脫離庚○○所持有之身分證、汽車駕照、健保卡各1 張（前開物品
    為庚○○所有，原置於車牌號碼6357-MN 號自小客車內，庚○○於97年5 月10日晚間5 時30分許，在桃園縣興邦路28號
    前，發現前開物品連同車內其他財物遭不詳人士竊取），竟
    意圖為自己不法之所有，將之侵占入己。
三、丁○○、壬○○基於侵入住宅之犯意聯絡，於附表1 編號7
    所示之時間、地點，未經己○○同意，而共同侵入己○○之
    住處。
四、嗣於民國97年6 月5 日16時34分許，壬○○在臺北縣新莊市
    ○○街362 巷7 號之2 樓為警查獲。復於同年月日16時40分
    許，丁○○在臺北縣新莊市○○街362 巷7 號2 樓為警查獲
    ，並扣得其所有附表2 所示之物。
二、案經庚○○、癸○○、己○○、丙○○訴由臺北縣政府警察
    局新莊分局報請臺灣板橋地方法院檢察署檢察官偵查起訴。
    理  由
一、本件被告丁○○、壬○○所犯均係死刑、無期徒刑、最輕本
    刑為3 年以上有期徒刑以外之罪，被告丁○○於準備程序中
    就被訴事實為有罪之陳述，經法官告知簡式審判程序之旨，
    並聽取公訴人、被告丁○○之意見後，依刑事訴訟法第273
    條之1 第1 項規定，經本院合議庭裁定，由受命法官獨任進
    行簡式審判程序審理。被告壬○○否認附表1 編號4 所示竊
    盜及被訴收受贓物犯行，惟本案為刑事訴訟法第376 條第2
    款之案件，依刑事訴訟法第284 條之1 規定，經本院合議庭
    裁定，由受命法官獨任進行簡式審判程序審理，核先敘明。
二、證據能力部分：
  (一)按刑事審判上之共同被告，係為訴訟經濟等原因，由檢察官
    或自訴人合併或追加起訴，或由法院合併審判所形成，其間
    各別被告及犯罪事實仍獨立存在。故共同被告對於其他共同
    被告之案件而言，為被告以外之第三人，本質上屬於證人，
    為確保被告對證人之詰問權，證人於審判中，應依法定程序
    ，到場具結陳述，並接受被告之詰問，其陳述始得作為認定
    被告犯罪事實之判斷依據（最高法院93年臺上字第5726號號
    判決意旨參照）。故被告丁○○、壬○○同為本案被告，然
    公訴人援引共同被告丁○○於警詢、檢察官偵查中所為之陳
    述為被告壬○○犯行之證據；援引共同被告壬○○於警詢、
    檢察官偵查中所為之陳述為被告丁○○犯行之證據，就被告
    壬○○而言，被告丁○○之陳述；就被告丁○○而言，被告
    壬○○之陳述無異屬「被告以外之人」之陳述，核先敘明。
    次按被告以外之人於審判外向法官所為之陳述，得為證據；
    被告以外之人於偵查中向檢察官所為之陳述，除顯有不可信
    之情況者外，得為證據；被告以外之人於審判外之陳述，雖
    不符刑事訴訟法第159 條之1 至第159 條之4 之規定，而經
    當事人於審判程序同意作為證據，法院審酌該言詞陳述或書
    面陳述作成時之情況，認為適當者，亦得為證據。當事人、
    代理人或辯護人於法院調查證據時，知有第159 條第1 項不
    得為證據之情形，而未於言詞辯論終結前聲明異議者，視為
    有前項之同意，刑事訴訟法第159 條之1 第1 項、第2 項、
    第159 條之5 第1 項及第2 項分別定有明文。
  1.證人即共同被告丁○○、壬○○於警詢中之證述，雖為審判
    外之陳述而屬傳聞證據，然被告丁○○於本院行準備程序中
    ，不爭執共同被告壬○○警詢證述之證據能力；被告壬○○
    於本院行準備程序中，不爭執共同被告丁○○警詢證述之證
    據能力（見本院97年9 月16日準備程序筆錄），又被告丁○○亦於本院審判中，依法定程序具結陳述，就被告壬○○否
    認之竊盜、贓物犯行接受交互詰問（見本院97年11月25日、
    同年12月16日審判筆錄），復經本法院於審理期日逐一提示
    前開共同被告證言並告以要旨，被告丁○○、壬○○就此部
    分證據之證據能力亦未聲明異議（見本院98年1 月6 日審判
    筆錄）。本院審酌上開被告丁○○、壬○○陳述時並無誤認
    之情事，且無違法取證瑕疵存在，則渠等於案發後記憶猶新
    之情況下所為之言詞陳述，應無顯不可信之情形，引用渠等
    之上開言詞陳述作為證據應屬適當，依刑事訴訟法第159 條
    之5 之規定，即有證據能力。
  2.被告丁○○、壬○○於檢察官偵查中以證人身分向檢察官所
    為之陳述，均係經具結後向檢察官所為，既非檢察官非法取
    供而得，且渠等斯時所為陳述，尚無顯不可信之情況，渠等
    嗣於本院審理時復到庭接受詰問，渠等於上述偵查中所為之
    證述，自得作為證據。
  3.證人甲○○、乙○○、辛○○、戊○○、庚○○、癸○○、
    己○○、丙○○於警詢時所為之陳述，雖屬審判外之陳述，
    然被告2 人於本院審理時陳明對前開證人於警詢中陳述之證
    據能力不爭執，於本院審理時亦未主張排除證人前開陳述之
    證據能力，且迄於本院言詞辯論終結前均未表示異議，本院
    審酌前開證人於警詢中之證述應無重大瑕疵且與事實相符，
    故依前開法條規定，應認證人前開審判外之證述，自得為證
    據。
  (二)卷附鑑驗書、證物清單、勘察採證同意書、贓物認領保管單
    、搜索扣押筆錄、扣押物品目錄表、照片、扣案物品，查並
    無不得作為證據之事由，依法自得作為證據。
三、有罪部分：
  (一)認定事實之依據：：
  1.附表1 編號1 至3 被告丁○○竊盜部分：
  (1)被告丁○○於警詢、檢察官偵查中及本院審理坦承竊取附表
    1 編號1 至3 所示之物一情不諱（見97年度偵字第17599 號
    偵查卷第19頁至20頁、第143 頁、本院97年9 月16日準備程
    序筆錄、本院98年1 月6 日審判筆錄），且有證人甲○○、
    乙○○、辛○○於警詢中證述（見前開偵查卷第36至44頁）
    、卷附臺北縣政府警察局土城分局證物清單、勘驗採證同意
    書臺北縣政府警察局97年5 月28日北縣警鑑字第0970070451
    號鑑驗書各1 份、扣案附表2 編號1 之鑰匙13支可資佐證，
    足認被告丁○○前開自白與事實相符，應堪採信。
  (2)公訴意旨認被告丁○○意圖為自己不法所有，於附表1 編號
    1 至3 號所示之犯罪時、地，持客觀上可供兇器使用之雙頭
    起子、挫刀、活動扳手、雙頭扳手、三頭扳手、尖嘴剪、破
    壞剪、強力T 型起子、撬扳手、一字起子等物，以附表1 編
    號1 至3 號所示之犯罪方式，竊取附表1 編號1 至3 號所示
    之物，認被告丁○○係犯刑法第321 條第1 項第3 款攜帶兇
    器之加重竊盜罪。惟查：被告丁○○於警詢、檢察官偵查中
    及本院審理時均稱其係以鑰匙或徒手竊取附表1 編號1 至3
    所示之物等語（見同上偵查卷第19頁至20頁、第143 頁、本
    院97年9 月16日準備程序筆錄、本院98年1 月6 日審判筆錄
    ），並未提及曾持前開公訴意旨所稱之兇器行竊。又被告丁○○於97年6 月5 日為警查獲時，雖同時為警查扣前開兇器
    ，然被告丁○○為警查獲之時與其於97年1 、2 及5 月間竊
    取附表1 編號1 至3 所示之物相隔數月或數日，自無法因其
    為警查獲時攜帶前開兇器，即推論被告丁○○犯附表1 編號
    1 至3 所示竊盜犯行時，亦有攜帶前開兇器。公訴意旨復未
    指出足以證明被告丁○○確持前開兇器竊取附表1 編號1 至
    至3 所示之物之證據，故並無證據足供本院形成被告丁○○
    有攜帶兇器加重竊盜犯行之心證，自應為被告丁○○有利之
    認定，故被告丁○○此部份之行為，應僅構成普通竊盜罪，
    公訴人所認容有未洽，然就被告行為之侵害性及目的以觀，
    其基本社會事實仍屬相同，爰依法變更起訴法條。
  (3)證人即臺北縣政府警察局新莊分局光華派出所員警李金鐘於
    本院審理時證稱：97年6 月間伊任職於臺北縣政府警察局新
    莊分局光華派出所。97年6 月5 日渠等查獲被告丁○○後，
    將被告丁○○帶回派出所，因伊手上承辦1 件車牌號碼1969
    -QD 號自小客車失竊案件所採集到之DNA 經比對與被告丁○○之DNA 相符，故伊詢問被告丁○○除竊取該車牌號碼1969
    -QD 號自小客車（即附表1 編號1 所示車輛）外，是否尚有
    涉犯其他竊案，被告丁○○即主動供出其另竊取車牌號碼FH
    -1219 號自小客車（即附表1 編號2 所示車輛）及車牌號碼
    8T-8403 號自小客車（即附表1 編號3 所示車輛）之犯行等
    語（見本院97年10月28日審判筆錄）。依證人李金鐘前開所
    述，警方經由在車牌號碼1969-QD 號自小客車失竊案件所採
    集到之DNA 得以知悉被告丁○○涉犯前開自小客車之竊案（
    即附表1 編號1 所示），然被告丁○○於警方未發覺其所犯
    附表1 編號2 、3 所示竊盜犯行前，即向警方自行陳述其另
    涉犯上揭竊盜犯行，故就附表1 編號2 、3 所示之竊盜犯行
    而言，被告符合自首無疑。
  2.附表1 編號4 被告丁○○、壬○○竊盜部分：
  (1)被告丁○○於警詢、檢察官偵查中及本院審理時坦承於附表
    1 編號4 所示之時、地，攜帶其所有附表2 編號2 所示之兇
    器，並以其中T 型起子將該處落地窗撬開，入內竊取附表1
    編號4 所示之財物一情不諱（見同上偵查卷第15頁至17頁、
    第144 頁、第154 頁）。
  (2)被告壬○○固坦承於附表1 編號4 所示時、地，與被告丁○○同在該處，惟矢口否認有何竊盜犯行，辯稱：當日被告丁○○稱要向朋友要錢還伊，伊才與被告丁○○前往該處，伊
    在臺北縣新莊市○○街362 巷11號5 樓與6 樓樓梯間等待，
    被告丁○○一人進入該處，伊不知道被告丁○○竊盜，伊未
    與被告丁○○共同竊盜云云。
  (3)經查：
  證人即被告丁○○於警詢時原證稱：伊與被告壬○○前往該
    處原欲尋友，後來才臨時起意竊盜，伊與被告壬○○逐層查
    看該房屋大門沒關好，伊用手將大門推開，進入屋內尋找財
    物，伊不知道被告壬○○有無進入屋內等語（見同上偵查卷
    第15頁），後於員警質之何以警方發現該處大門門鎖有遭破
    壞之情形，被告丁○○始改稱：伊以T 型起子破壞該處大門
    。伊有告訴被告壬○○，由伊入屋尋找財物，被告壬○○在
    外把風等語（見同上偵查卷第16頁）。由證人丁○○前開陳
    述過程可知，其為前開陳述時即有避重就輕之嫌，則苟非確
    有與被告壬○○共同行竊之事，其不致於警詢中為前開陳述
    。況證人丁○○於警詢中一再陳稱：伊不知道被告壬○○有
    無進入屋內云云（見同上偵查卷第15、16頁），然渠等既一
    同前往該處行竊且有所分工，豈會不知彼此行向，證人丁○○前開所述，亦有迴護被告壬○○之意，益見證人丁○○前
    開陳述應係出於其自由意志下所為，否則自無可能容其多所
    辯解，故其稱與被告壬○○共同行竊一節自屬信實，被告壬○○確有於附表1 編號4 所示時、地與被告丁○○共同行竊
    ，堪以認定。
  至證人丁○○嗣於本院審理時則證稱：當日是伊要清償之前
    積欠被告壬○○為伊交保所支付之100,000 元，而伊欲至臺
    北縣新莊市○○街附近向朋友要錢，故與被告壬○○相約在
    附近某廟宇見面。伊與被告壬○○行至臺北縣新莊市○○街
    362 巷11號5 樓半時，伊向被告壬○○稱怕伊朋友家中有人
    ，故要求被告壬○○在該處等候，伊自己上去6 樓行竊，伊
    竊得一些電器，便出來跟被告壬○○稱伊朋友沒有錢可以還
    伊，只有拿一些電器給伊抵押，伊叫被告壬○○先幫伊拿著
    ，伊又再度進去6 樓行竊。約10分鐘之後，被告壬○○突然
    跑進來稱其遭通緝，現有警察前來，其要往何處跑，伊跟被
    告壬○○說從窗戶爬出去，此時被告壬○○才詢問伊為何要
    跑，伊才告訴被告壬○○伊在行竊，被告壬○○當時才知伊
    在行竊云云（見本院97年11月25日審判筆錄）。然證人丁○○於本院審理時復證稱：當日伊沒有打算要跟朋友要錢，伊
    是打算要去臺北縣新莊市○○街那裡行竊後才有錢還被告壬○○等語（見本院97年11月25日審判筆錄），則依被告丁○○前開所述，其當日原無金錢可清償予被告壬○○，其雖稱
    欲以行竊所得清償予被告壬○○，然被告丁○○當知當天是
    否可以順利行竊得手，可竊得多少財物，均在未定之天，況
    被告丁○○亦知其下手行竊之前，尚須探查環境以決定行竊
    之對象，並非唾手可得，其苟非欲與被告壬○○共同行竊，
    大可於竊得財物後再與被告壬○○相約清償債務，豈會貿然
    在下手行竊之前，即與被告壬○○相約見面，更進而帶著被
    告壬○○前往行竊地點，而自曝其竊盜犯行，故證人丁○○
    於本院審理時所稱偕同被告壬○○向友人索討金錢云云，顯
    違情理。更進者，證人丁○○於本院審理時亦證稱：伊只是
    決定要在臺北縣新莊市○○街附近行竊，因行經臺北縣新莊
    市○○街362 巷11號那棟大樓時，見該處1 樓大門未關，所
    以選定該大樓，並要被告壬○○跟著伊上去，伊進入該大樓
    時，亦未決定在何樓層行竊，後來伊要被告壬○○在5 樓半
    等伊，伊上去6 樓看看等語（見本院97年11月25日審判筆錄
    ），益見被告丁○○與被告壬○○見面，被告丁○○尚未擇
    定行竊對象，被告丁○○既須沿途搜尋行竊對象，苟未告知
    被告壬○○其行竊計畫，其勢必帶著被告壬○○四處遊走，
    則被告壬○○豈會漫無目的隨之遊走而不加詢問，更遑論被
    告丁○○於搜尋行竊對象時，當會查探是有人在內，門戶是
    否關閉上鎖等情事，被告壬○○至愚亦不致對被告丁○○此
    等查探舉動毫無所疑，證人丁○○於所稱被告壬○○不知其
    欲行竊云云，顯係迴護之詞，要無可採。被告丁○○、壬○○對此次竊盜犯行必有犯意聯絡無疑。
  此外，復經證人癸○○於警詢中證述明確（見同上偵查卷第
    50至52頁）、並有附表2 所示之物品扣案可佐，被告丁○○
    、壬○○共同竊盜犯行，堪以認定。
  3.附表1 編號5 被告壬○○竊盜部分：
    被告壬○○於警詢、檢察官偵查中及本院審理坦承其踰越窗
    戶進入附表1 編號5 地點，竊取附表1 編號5 所示之物一情
    不諱（見同上偵查卷第32頁、第157 頁背面、本院97年9 月
    16日準備程序筆錄、本院98年1 月6 日審判筆錄），且有證
    人戊○○於警詢中證述（見前開偵查卷第55至57頁）可資佐
    證，足認被告壬○○前開自白與事實相符，應堪採信。
  4.附表1 編號6 被告丁○○侵占遺失物部分：
    被告丁○○於警詢、檢察官偵查中及本院審理坦承侵占附表
    1 編號6 所示之物一情不諱（見同上偵查卷第17至18頁、第
    143 頁、本院97年9 月16日準備程序筆錄、本院98年1 月6
    日審判筆錄），且有證人庚○○於警詢中證述（見前開偵查
    卷第45至46頁）、贓物認領保管單1 份可資佐證，足認被告
    丁○○前開自白與事實相符，應堪採信。
  5.附表1 編號7 被告丁○○、壬○○侵入住宅部分：
    被告丁○○警詢、本院審理時，被告壬○○於本院審理坦承
    侵入附表1 編號7 所示己○○住宅一情不諱（見同上偵查卷
    第17頁、本院97年9 月16日準備程序筆錄、本院98年1 月6
    日審判筆錄），且有證人己○○於警詢中證述（見前開偵查
    卷第53至54頁）可資佐證，足認被告丁○○、壬○○前開自
    白與事實相符，應堪採信。
  6.綜前所述，本件事證明確，被告丁○○、壬○○犯行洵堪認
    定，自應依法論科。
  (二)論罪科刑：
  1.按刑法第321 條第1 項第2 款所稱之其他安全設備，係指門
    扇牆垣以外與門扇牆垣同其性質，依社會通常觀念足以認為
    防盜之設備而言，如門鎖、窗戶、冷氣孔、房間門均屬之。
    次按毀壞門鎖行竊，自應論以刑法第321 條第1 項第2 款之
    毀壞安全設備竊盜罪，但此處所謂門鎖，係指附加於門上之
    鎖而言，至於毀壞構成門之一部之鎖（如司畢靈鎖），則應
    認為毀壞門扇之加重竊盜罪（74年度臺上字第243 號、70年
    度臺上字第496 號）。再按攜帶兇器竊盜，祇須行竊時攜帶
    具有危險性之兇器為已足，並不以攜帶之初有行兇之意圖為
    必要（參照最高法院62年臺上字2489號判例）。查被告丁○○、壬○○共同為附表1 編號4 竊盜犯行時所攜帶使用附表
    2 編號2 所示之T 型起子等物，均係堅硬之金屬器物，足以
    對人之身體、生命構成威脅，自屬兇器。
  2.核被告丁○○如附表1 編號1 至3 所為，均係犯刑法第320
    條第1 項之竊盜罪；如附表1 編號4 所為，係犯刑法第321
    條第1 項第2 款、第3 款之攜帶兇器毀壞門扇加重竊盜罪；
    如附表1 編號6 所為，係犯刑法第337 條之侵占離本人所持
    有之物罪；如附表1 編號7 所為，係犯刑法第306 條之無故
    侵入他人住宅罪。被告壬○○如附表1 編號4 所為，係犯刑
    法第321 條第1 項第2 款、第3 款之攜帶兇器毀壞門扇加重
    竊盜罪；如附表1 編號5 所為，係犯刑法第321 條第1 項第
    2 款之踰越安全設備加重竊盜罪；如附表1 編號7 所為，係
    犯刑法第306 條之無故侵入他人住宅罪。被告丁○○、壬○○就附表1 編號4 所示竊盜犯行、附表1 編號7 所示侵入住
    宅犯行，有犯意之聯絡，行為之分擔，均為共同正犯。被告
    丁○○所犯之上揭4 件竊盜犯行、侵占犯行、無故侵入住宅
    犯行；被告壬○○所犯之上揭2 件竊盜犯行、無故侵入住宅
    犯行，客觀上彼此可分，且侵害不同之被害人財產法益，且
    所為竊盜、侵占、侵入住宅之犯案方法亦有不同，上開數罪
    應分論併罰。被告丁○○為警查獲後，主動供出其另犯附表
    1 編號2 、3 所示竊盜犯行，並接受裁判，合於刑法第62條
    之自首要件，爰各依法減輕其刑。爰審酌被告丁○○、壬○○均正值青壯，不思以正途營生，分為多次竊盜犯行，且2
    人所犯攜帶兇器竊取他人財物，對他人人身安全有極大潛在
    危險，所犯侵入住宅犯行，嚴重危害他人居家安全，所為非
    是，惟被告丁○○所竊及侵占之物業經被害人尋回，被告壬○○如附表1 編號4 所示竊盜犯行僅擔任把風地位，參與犯
    罪程度較實際下手行竊之被告丁○○為輕，被告壬○○如附
    表1 編號5 所示竊盜犯行，竊得財物為衣服及飲料，價值尚
    淺，2 人犯罪所得不高，被告丁○○坦承犯行，被告壬○○
    坦承部分犯行，並衡渠等各有竊盜等前科，素行不佳，及渠
    等智識程度、生活狀況，犯罪動機、手段等一切情狀，分別
    量處如主文所示之刑（各件犯行所科刑度，各如附表所示）
    。扣案附表2 所示之物均為被告丁○○所有，編號1 所示之
    鑰匙13支，為被告丁○○用以竊取附表1 編號1 所示車輛之
    用，附表2 編號2 所示之兇器、編號3 所示之手套2 雙，為
    被告丁○○攜帶且用以與被告壬○○共犯附表1 編號4 所示
    竊盜犯行之用，業據被告丁○○供陳明確，而附表2 編號3
    所示黑色、咖啡色手提袋各1 只，為裝盛前開兇器、手套之
    用，均屬供犯罪所用之物，分別依刑法第38條第1 項第2 款
    之規定，於各犯行主文後諭知沒收。
四、公訴不受理部分：
  1.按告訴乃論之罪，告訴人於第一審辯論終結前得撤回其告訴
    ，又告訴經撤回者，法院應諭知不受理之判決，刑事訴訟法
    第238 條第1 項、第303 條第3 款定有明文。
  2.公訴意旨認：被告丁○○於97年6 月5 日下午4 時40分許，
    基於侵入住宅之犯意，利用丙○○位於臺北縣新莊市○○街
    372 巷4 號之3 住處無裝設鐵窗之機會，從陽臺爬入丙○○
    之前開住處，並躲藏其內，因認被告丁○○涉犯刑法第306
    條第1 項之侵入住宅罪嫌。惟查此項罪名依同法第308 條規
    定，須告訴乃論，茲據告訴人丙○○於本院審理中撤回告訴
    （見本院97年12月16日審判筆錄），依照前開法條之規定，
    逕行諭知不受理之判決。
五、無罪部分：
   1.公訴意旨另以；被告壬○○明知丁○○於97年6 月5 日某
     時，在臺北縣新莊市○○街362 巷附近，所交付之PHS 手
     機1 支，係來路不明之贓物（該手機係李芝綾所有，於97
     年6 月5 日14時許，在臺北縣新莊市○○路○ 段207 號2
     樓遭竊），竟仍予以收受，因認被告壬○○此部分行為涉
     犯刑法第349 條第1 項之收受贓物罪嫌等語。
   2.按犯罪事實應依證據認定之，無證據不得認定犯罪事實；
     不能證明被告犯罪者，應諭知無罪之判決，刑事訴訟法第
     154 條第2 項、第301 條第1 項分別定有明文。次按認定
     不利於被告之事實，須依積極證據，苟積極證據不足為不
     利於被告事實之認定時，即應為有利於被告之認定，更不
     必有何有利之證據；又認定犯罪事實所憑之證據，雖不以
     直接證據為限，間接證據亦包括在內；然而無論直接或間
     接證據，其為訴訟上之證明，須於通常一般之人均不致有
     所懷疑，而得確信其為真實之程度者，始得據為有罪之認
     定（最高法院30年上字第816 號判例、最高法院76年臺上
     字第4986號判例意旨參照）。檢察官認被告壬○○涉有前
     開犯行，無非係以被告壬○○坦承收受前開PHS 手機為其
     論據。而被告壬○○否認有何收受贓物犯行，辯稱：伊不
     知該手機為贓物等語。
    3.經查：
    (1)被告壬○○於檢察官偵查中及本院審理時供稱：97年6 月
      5 日，伊與丁○○遭警察追捕，伊之手機在逃逸過程中掉
      了，所以伊向丁○○借用手機欲聯絡友人等語（見同上偵
      查卷第157 頁、本院97年9 月16日準備程序筆錄），證人
      丁○○於本院審理時證稱：97年6 月5 日，伊與被告壬○○在臺北縣新莊市○○街362 巷11號為警追捕，在過程中
      ，被告壬○○向伊借用手機，伊隨手將伊身上之PHS 手機
      交予被告壬○○，該手機係伊於同日上午行竊而來等語（
      見本院97年12月16日審判筆錄），2 人就被告壬○○係在
      為警追捕過程中向丁○○商借該PHS 手機一情所述相同，
      前開事實應堪認定。則被告壬○○係於躲避警方追捕過程
      中臨時向丁○○借用手機使用，其匆促、緊張之情不在話
      下，且被告壬○○借用前開手機僅為一時撥打電話，並無
      長久使用之意，於前開情況下，衡情被告壬○○應無細究
      丁○○所交付之手機來源之必要，故被告壬○○辯稱其不
      知該手機為贓物一節，應屬可採。
    (2)被告壬○○雖曾於檢察官偵查中供稱：伊承認伊收受贓物
      ，因為伊有想拿該支手機打電話予伊友人等語（見同上偵
      查卷第157 頁背面），然被告壬○○於警詢、該次應訊中
      為前開陳述前、本院審理時均稱其不知該手機為贓物等語
      （見同上偵查卷第31頁、第157 頁背面、本院97年9 月16
      日準備程序筆錄），其就是否收受贓物一節，前後所述不
      一，其前開於檢察官偵查中所為承認收受贓物之自白是否
      可信，即非無疑。細譯被告壬○○前開自承收受贓物等語
      ，係應檢察官詢問：「跟丁○○借用97年6 月5 日下午5
      點在新莊市○○路○ 段207 號2 樓不見之PHS 手機是否承
      認收受贓物？」等語所為之回答，則被告壬○○前開應答
      應係承認其收受他人失竊之手機之單純事實，並非承認其
      知悉該手機為贓物。而被告壬○○收受前開手機當時應不
      知該手機為贓物一情，已如前述，故被告壬○○主觀上應
      無贓物之認識，則縱其收受該手機，因無主觀贓物之認識
      ，要難以收受贓物罪相繩。
    4.故公訴人所舉之證據，並無積極證據足以證明被壬○○有
      收受贓物犯行，自無法使本院確信被告壬○○確有此部分
      之犯行，而不能逕論被告壬○○此部分之罪刑。復查無其
      他積極證據足資證明被告壬○○有前開收受贓物犯行，此
      部分犯罪應屬不能證明，自應為無罪之諭知。
據上論斷，應依刑事訴訟法第273 條之1 第1 項、第284 條之1
、第299 條第1 項前段、第300 條、第301 條第1 項、第303 條
第3 款，刑法第28條、第320 條第1 項、第321 條第1 項第2 款
、第3 款、第306 條、第337 條、第62條、第41條第1 項前段、
第42條第3 項、第51條第1 項第5 款、第38條第1 項第第2 款，
刑法施行法第1 條之1 第1 項、第2 項前段，判決如主文。
本案經檢察官鄭潔如到庭執行職務。
中    華    民    國    98    年    2     月    3     日
                刑事第十五庭    法  官  何燕蓉
上列正本證明與原本無異。
如不服本判決，應於判決送達後10日內敘明上訴理由，向本院提
出上訴狀 (應附繕本) ，上訴於臺灣高等法院。其未敘述上訴理
由者，應於上訴期間屆滿後20日內向本院補提理由書「切勿逕送
上級法院」。
                                書記官  李崇文
中    華    民    國    98    年    2     月    6     日
附錄本案論罪科刑法條全文：
中華民國刑法第320條第1項
（普通竊盜罪）
意圖為自己或第三人不法之所有，而竊取他人之動產者，為竊盜
罪，處 5 年以下有期徒刑、拘役或 5 百元以下罰金。
中華民國刑法第321條第1項第2、3款
（加重竊盜罪）
犯竊盜罪而有左列情形之一者，處 6 月以上、 5 年以下有期徒
刑：
二、毀越門扇、牆垣或其他安全設備而犯之者。
三、攜帶兇器而犯之者。
中華民國刑法第306條
（侵入住居罪）
無故侵入他人住宅、建築物或附連圍繞之土地或船艦者，處 1 年
以下有期徒刑、拘役或 3 百元以下罰金。
中華民國刑法第337條
（侵占遺失物罪）
意圖為自己或第三人不法之所有，而侵占遺失物、漂流物或其他
離本人所持有之物者，處 5 百元以下罰金。
附表一
 ┌──┬───┬──────┬───────┬──────┬───────────┬──────────────┬──┐
 │編號│行為人│  犯罪時間  │   犯罪地點   │ 被害人     │犯罪方式及竊得財物    │所犯法條罪名、刑期及應沒收之│備註│
 │    │      │            │              │            │                      │物                          │    │
 ├──┼───┼──────┼───────┼──────┼───────────┼──────────────┼──┤
 │ 1  │丁○○│97年1 月23日│臺北縣樹林市柑│中正電機公司│丁○○持其所有之鑰匙，│刑法第320 條第1 項          │    │
 │    │      │4 時30分許  │園街1 段38巷10│所有，由吳明│竊取車牌號碼1969-QD 號│丁○○竊盜，處有期徒刑肆月。│    │
 │    │      │            │號            │昇使用      │自用小貨車。          │附表二編號一之物沒收。      │    │
 ├──┼───┼──────┼───────┼──────┼───────────┼──────────────┼──┤
 │ 2  │丁○○│97年2 月17日│臺北縣樹林市龍│李仲秋所有，│丁○○徒手竊取車牌號碼│刑法第320 條第1 項          │自首│
 │    │      │某時        │興街59巷口    │由乙○○使用│HF-1219 號自用小貨車。│丁○○竊盜，處有期徒刑參月。│    │
 ├──┼───┼──────┼───────┼──────┼───────────┼──────────────┼──┤
 │ 3  │丁○○│97年5 月17日│臺北縣樹林市光│辛○○      │丁○○徒手竊取車牌號碼│刑法第320 條第1 項          │自首│
 │    │      │12時許      │武街1-1 號    │            │8T-8403 號自用小貨車及│丁○○竊盜，處有期徒刑參月。│    │
 │    │      │            │              │            │置於該車上之磅秤1 個。│                            │    │
 ├──┼───┼──────┼───────┼──────┼───────────┼──────────────┼──┤
 │ 4  │丁○○│96年6 月5 日│臺北縣新莊市西│癸○○      │丁○○、壬○○基於竊盜│刑法第321 條第1 項第2 款、第│    │
 │    │壬○○│15時40分許  │盛街362 巷11號│            │犯意聯絡，丁○○攜帶其│3 款                        │    │
 │    │      │            │6 樓          │            │所有附表2 編號2 所示之│丁○○、壬○○共同攜帶兇器毀│    │
 │    │      │            │              │            │兇器，至癸○○左開住處│壞門扇竊盜，丁○○處有期徒刑│    │
 │    │      │            │              │            │，由壬○○把風，丁○○│玖月，壬○○處有期徒刑柒月。│    │
 │    │      │            │              │            │以其中T 型起子破壞該處│附表二編號二、三之物均沒收。│    │
 │    │      │            │              │            │大門門鎖，入內竊取錄影│                            │    │
 │    │      │            │              │            │機1 台、數位相機1 台、│                            │    │
 │    │      │            │              │            │錄影帶2 片、錄影機電池│                            │    │
 │    │      │            │              │            │1 顆、讀卡機1 台、伴唱│                            │    │
 │    │      │            │              │            │機遙控器1 支、玉珮2 塊│                            │    │
 │    │      │            │              │            │、手錶3 支、項鍊1 條、│                            │    │
 │    │      │            │              │            │手鍊1 條、天珠手鍊1 條│                            │    │
 ├──┼───┼──────┼───────┼──────┼───────────┼──────────────┼──┤
 │ 5  │壬○○│96年6 月5 日│臺北縣新莊市西│戊○○      │壬○○踰越屬安全設備之│刑法第321 條第1 項第2 款    │    │
 │    │      │16時30分許  │盛街362 巷7 號│            │窗戶，進入戊○○左開住│壬○○踰越安全設備竊盜，處有│    │
 │    │      │            │2 樓          │            │處，竊取外套1 件、飲料│期徒刑柒月。                │    │
 │    │      │            │              │            │1 罐                  │                            │    │
 ├──┼───┼──────┼───────┼──────┼───────────┼──────────────┼──┤
 │6   │丁○○│97年6 月3 日│臺北縣新莊市中│庚○○      │丁○○拾獲庚○○遭竊之│刑法第337 條                │    │
 │    │      │某時        │原路附近      │            │身分證、汽車駕照、健保│丁○○意圖為自己不法之所有，│    │
 │    │      │            │              │            │卡各1 張，而意圖為自己│而侵占離本人所持有之物，科罰│    │
 │    │      │            │              │            │不法之所有，予以侵占入│金新臺幣參仟元，如易服勞役，│    │
 │    │      │            │              │            │己                    │以新臺幣壹仟元折算壹日。    │    │
 ├──┼───┼──────┼───────┼──────┼───────────┼──────────────┼──┤
 │7   │丁○○│97年6 月5 日│臺北縣新莊市西│己○○      │丁○○、壬○○基於侵入│刑法第306 條第1 項          │    │
 │    │壬○○│16時許      │盛街370 號6 樓│            │住宅之犯意聯絡，共同無│丁○○、壬○○共同無故侵入他│    │
 │    │      │            │              │            │故侵入己○○左開住處。│人住宅，各處拘役參拾日，如易│    │
 │    │      │            │              │            │                      │科罰金，均以新臺幣壹仟元折算│    │
 │    │      │            │              │            │                      │壹日。                      │    │
 └──┴───┴──────┴───────┴──────┴───────────┴──────────────┴──┘
附表二
┌──┬────────────────────────────────┐
│編號│              扣  案  物                                        │
├──┼────────────────────────────────┤
│1   │汽車鑰匙13支                                                    │
├──┼────────────────────────────────┤
│2   │T 型起子3 支、雙頭起子1 支、挫刀1 支、活動扳手2 支、雙頭板手1 支│
│    │、三頭版手1 支、尖嘴鉗1 支、破壞剪1 支、撬板手1 支、一字起子2 支│
├──┼────────────────────────────────┤
│3   │黑色手套2 雙、黑色手提包1 只、咖啡色手提包1 只                  │
└──┴────────────────────────────────┘


司法院資訊處製作；財團法人民間司法改革基金會備份。
